【裁判字號】    92,上易,1000
【裁判日期】    920624
【裁判案由】    詐欺
【裁判全文】
臺灣高等法院臺中分院刑事判決                  九十二年度上易字第一號
    上  訴  人
    即  被  告  甲○○
右上訴人因詐欺案件，不服臺灣台中地方法院九十一年度易字第三○六○號中華民國
九十二年四月二十一日第一審判決（起訴案號：臺灣台中地方法院檢察署九十一年度
偵字第六一三五號、一四一三四號），提起上訴，本院判決如左：
    主      文
上訴駁回。
    事      實
一、甲○○為同興消防設備有限公司（下稱同興公司）之股東兼常務經理，鄭志忠（
    俟到案審結）為同興公司負責人，因同興公司未獲上游廠商支付工程款，週轉不
    靈而積欠員工薪資，二人明知已無支付能力，竟基於意圖為自己不法所有之概括
    犯意聯絡，決定以佯購材料再予變賣折現方式，獲取現金支付員工薪資，而由甲
    ○○於民國（下同）九十年五月五日起至二十五日止，均以電話向博麟水電材料
    有限公司（下稱博麟公司）之顏進中佯稱，同興公司承包南投縣水里鄉民和國中
    及民和國小工程須裸銅線等水電材料，保證在九十年六月十八日一次付清貨款云
    云，向顏進中詐購裸銅線等水電材料多次，顏進中因陷於錯誤，均在臺中市○○
    路七七號博麟公司將裸銅線等貨物交付予甲○○指定之人，合計貨物價值為新臺
    幣（下同）二十七萬五千七百二十五元，詎屆期未獲付款，同興公司亦人去樓空
    ，顏進中始知受騙；甲○○又與鄭志忠承前概括犯意，由甲○○出面，於九十年
    五月八日、同年月十二日、同年月十五日止，分三次，向舜旺企業有限公司之陳
    智旭佯稱購買承包南投縣民和國中、國小重建工程所須之裸銅線，保證交貨後於
    翌月憑單付款云云，而向陳智旭先後詐購十四萬九千一百一十元、十四萬九千五
    百三十元、二十萬九千八百五十五元之裸銅線等水電材料，致陳智旭陷於錯誤，
    誤信為真，均於同日將上開裸銅線送至臺中市○○○○街二五七號二樓之八同興
    公司，由鄭志忠、同興公司之黃姓員工等人簽收，共計貨物價值五十萬八千四百
    九十五元（起訴書載五十三萬三千九百二十一元係含營業稅），詎於九十年六月
    初，陳智旭至上址同興公司收取款項，發現人去樓空，始知受騙。
二、案經顏進中、陳智旭訴請臺灣臺中地方法院檢察署檢察官偵查起訴。
    理      由
一、訊據被告甲○○對右揭時地有向顏進中、陳智旭訂購貨物，並有簽收顏進中、陳
    智旭交付之貨物，且將貨物變賣，所得款項用以支付工資之事均坦承不諱，然矢
    口否認有詐欺犯意，辯稱：訂貨為了付工資；因上游廠商楊昭哲還欠二百多萬元
    ，上游廠商說只要這次去開工，就馬上可以拿到錢，我們是被楊昭哲騙云云。惟
    查：
（一）被告甲○○及同案被告鄭志忠右揭時地多次向顏進中、陳智旭訂購裸銅線等水
      電材料，並由被告甲○○、鄭志忠先後收受貨物均未付款之事實，業據被告甲
      ○○供稱在卷，其並坦承：向顏進中、陳智旭訂貨是我與鄭志忠二人商量好的
      ，我們二人都知道要訂這麼多錢的貨；訂材料的目的我跟鄭志忠都知道，變賣
      的地方是鄭志忠的朋友。我跟鄭志忠都有拿材料去換錢等語，復據告訴人顏進
      中、陳智旭指訴綦詳，且告訴人陳智旭指稱：都是甲○○出面訂貨，但鄭志忠
      有簽收貨物。且甲○○第一次向我訂貨時，我有向鄭志忠詢問甲○○訂這些貨
      要用到哪裡，鄭志忠說機電部分是甲○○負責，甲○○是股東應該沒問題等語
      在卷，並有博麟公司之出貨明細表一份及舜旺公司提出之簽收單三張附卷可稽
      ，其中舜旺公司交貨之簽收單上，並有鄭志忠之簽名，足認本件訂購貨物均係
      被告二人聯絡謀議，由被告甲○○出面訂購，被告鄭志忠並參與收受貨物之行
      為。
（二）又查，被告甲○○與同案被告鄭志忠二人均明知已無支付能力，且向顏進中、
      陳智旭訂購大量裸銅線等水電材料，並非承包工程所需，而係將告訴人顏進中
      、陳智旭訂購之貨物用以變賣獲取現金週轉等情，亦據被告甲○○於原審陳明
      ：有收到顏進中、陳智旭交付的貨物；叫來的貨已變賣支付工資。叫貨的目的
      就是變賣付工資用。因為沒有錢可以付工資，所以變賣材料付錢。訂材料的目
      的我跟鄭志忠都知道，變賣的地方是鄭志忠的朋友。我跟鄭志忠都有拿材料去
      換錢，有幾次是鄭先生去，有一次是我去。鄭志忠也知道把材料拿去換錢等語
      在卷（九十二年三月十一、十八日訊問），復據被告鄭志忠供稱：甲○○說工
      資發不出來，要將叫的貨賣掉給付工資，我說工資部分我沒有處理，要他看著
      辦等語（九十一年度偵字第一四一三四號卷第四二頁反面），並據告訴人陳智
      旭陳明：被告甲○○所訂購之裸銅線足以蓋三個中興大學之用等語，可知被告
      甲○○及同案被告鄭志忠向告訴人訂購之貨物並非供承包工程使用，而係為變
      賣折現之用，然被告甲○○竟向告訴人等以佯稱承包工程所須而訂購貨物一節
      ，亦據告訴人顏進中、陳智旭陳明在卷，並有顏進中所提出甲○○訂貨之初之
      傳真資料在卷（九十一年度發查字第一二九號第七頁），其上確有載明民和國
      中、國小之水電領班電話，以供顏進中求證同興公司有承包該水電工程，使告
      訴人陷於錯誤，而交付貨物，足見被告甲○○訂購貨物有施用詐術，且其與同
      案被告鄭志忠具為意圖為自己不法所有之犯意聯絡及行為分擔甚明。
（三）至被告甲○○雖辯稱：無詐欺犯意，因上游廠商還欠二百多萬元，故未能償還
      本件貨款云云，惟查，被告甲○○訂購貨物係供變賣折現使用，而其係向告訴
      人顏進中、陳智旭稱訂購貨物供承包工程使用等情，亦據被告甲○○自承在卷
      ，顯見被告甲○○及同案被告鄭志忠於訂購本件貨物時，已無支付能力，被告
      甲○○亦明知倘係向告訴人等表明借款，或告之係將貨物變賣折現，告訴人等
      必不同意借款或出貨，其為能取得貨物所有權以供變賣，而詐稱係購買承包工
      程所需之水電材料云云，更足佐證被告甲○○確有對告訴人等施用詐術以取得
      貨物所有權，再參以告訴人顏進中、陳智旭於九十年六月間向同興公司追討貨
      款，距離出貨尚未月餘，被告甲○○、同案被告鄭志忠及同興公司竟無人出面
      向告訴人說明原因，甚且人去樓空，使告訴人追討無著，顯見被告甲○○於訂
      貨時確具詐欺犯意甚明，所辯顯非可採。事證明確，被告甲○○右揭犯行堪予
      認定。
二、核被告甲○○所為，係犯刑法第三百三十九條第一項之詐欺取財罪。被告與鄭志
    忠就上開詐欺取財犯行，有犯意聯絡及行為分擔，均為共同正犯。被告先後多次
    詐欺取財犯行，時間緊接，犯罪構成要件相同，顯係基於概括犯意而為之，為連
    續犯，論以一詐欺取財罪，並依法加重其刑。原審依刑法第二十八條、第五十六
    條、第三百三十九條第一項，罰金罰鍰提高標準條例第一條前段，審酌被告年近
    三十歲，其因與上游廠商之工程款糾紛而經濟不佳，為支付員工薪資而詐騙被害
    人，詐騙貨物之價值七十多萬元，造成告訴人之財產損失，暨其犯罪後坦承大部
    犯行，惟遲未能與被害人達成和解等一切情狀，量處如原審主文所示之刑，核無
    不合，量刑亦妥適，被告上訴請求從輕量刑，為無理由，應予駁回。
三、據上論斷，應依刑事訴訟法第三百六十八條，判決如主文。
本案經檢察官乙○○到庭執行職務。
中      華      民      國      九十二  年      六      月      二十四  日
                                臺灣高等法院臺中分院刑事第三庭
                                      審判長法  官  陳  朱  貴
                                            法  官  廖  柏  基
                                            法  官  劉  連  星
右正本證明與原本無異。
不得上訴。
                                            書記官  李  妍  嬅
中      華      民      國      九十二  年      六      月      二十五  日
附論罪科刑法條
刑法第三百三十九條第一項：
意圖為自己或第三人不法之所有，以詐術使人將本人或第三人之物交付者，處五年以
下有期徒刑、拘役或科或併科一千元以下罰金。
                                                                        Ａ


司法院資訊處製作；財團法人民間司法改革基金會備份。
